臺灣臺北地方法院小額民事判決
110年度北小字第4831號
原      告  林○○    （姓名、地址詳附件）
法定代理人  林○正    （姓名、地址詳附件）
被      告  財團法人台北市私立義光育幼院


兼      上
法定代理人  胡大興  
共      同
訴訟代理人  胡林淑珍

上列當事人間請求侵權行為損害賠償事件，於中華民國111年5月
23日言詞辯論終結，本院判決如下：
　　主      文
原告之訴駁回。
訴訟費用新臺幣壹仟元由原告負擔。
    事實及理由要領
一、原告起訴主張：原告前於民國109年8月間經台北市政府社會
    局安置於被告財團法人台北市私立義光育幼院（下稱義光育
    幼院），於安置期間應予保密，然被告義光育幼院卻將原告
    生活照片暴露於網站、FB供人點閱查看，且未經原告之法定
    代理人同意，違反肖像權。原告嗣後口頭請被告義光育幼院
    將照片撤掉，卻未獲置理。又被告胡大興為被告義光育幼院
    之負責人，未善盡善良管理人之注意義務，致原告人格權受
    侵害。為此，爰依民法第184條第1項前段、第195條第1項、
    第227條之1規定起訴請求，並聲明：被告義光育幼院應給付
    原告新臺幣（下同）5萬元，及自起訴狀繕本送達翌日起至
    清償日止，按年息5%計算之利息；被告胡大興應給付原告5
    萬元，及自起訴狀繕本送達翌日起至清償日止，按年息5%計
    算之利息；前二項聲明，如任一被告已為給付，他被告於已
    給付範圍內免為給付。
二、被告則以：小朋友因有特殊需求才會至被告義光育幼院安置
    ，被告義光育幼院安排活動，並未侵害原告權益，關於照片
    部分，編輯部都會處理馬賽克，僅有一張可能因原告個子較
    高，所以沒有處理到，被告義光育幼院亦未收到社會局要求
    將照片撤下之相關公文。又被告胡大興雖為被告義光育幼院
    之負責人，但院內事務均係院長處理，被告胡大興並不清楚
    等語置辯。並聲明：原告之訴駁回；如受不利判決，願供擔
    保請准宣告免為假執行。
三、原告主張被告義光育幼院未經原告及其法定代理人同意擅將
    原告參加活動所攝之照片刊載於其網站上等情，業據原告提
    出系爭網頁照片在卷可稽（見本院卷第17頁），並為被告所
    不爭執，堪認為真實。
四、按人格權受侵害時，得請求法院除去其侵害；有受侵害之虞
    時，得請求防止之；前項情形，以法律有特別規定者為限，
    得請求損害賠償或慰撫金；因故意或過失，不法侵害他人之
    權利者，負損害賠償責任；不法侵害他人之身體、健康、名
    譽、自由、信用、隱私、貞操，或不法侵害其他人格法益而
    情節重大者，被害人雖非財產上之損害，亦得請求賠償相當
    之金額。民法第18條、第184條第1項前段及第195條第1項前
    段分別定有明文。按肖像指以攝影或造型手法，呈現個人面
    貌或容態等外部形象，肖像必須具有可識別性，即個人呈現
    之容貌等特徵，足以使一般人明確辨識其為某個人的外部形
    象。肖像權係個人就自己之肖像是否製作、公開及使用之權
    利，乃係個人外部特徵，體現個人尊嚴及價值、自我呈現之
    權利，應屬民法第18條所稱人格權，亦為同法第195條第1項
    所稱「其他人格法益」，依前開規定，需「不法侵害肖像權
    而情節重大」，被害人始得請求行為人賠償慰撫金。經查，
    原告所提出之系爭照片係被告義光育幼院安排原告參加院內
    活動時所拍攝，此經被告陳明在卷，並為原告所不爭執。又
    系爭照片中除有一張就原告之面部未為遮掩外，其餘一併登
    刊之照片均有特別就原告之臉部為遮掩處理等情，亦有前揭
    網頁在卷可佐。而被告義光育幼院所使用刊登之系爭照片，
    既係被告義光育幼院安排小朋友參加院內活動時所拍攝，且
    觀諸上開照片係包含原告之多位小朋友及大人一同面對鏡頭
    拍攝，顯然於拍攝時亦為原告所明知。又就原告臉部有經特
    別遮掩處理之照片，因該照片並未完全呈現原告面貌之特徵
    ，不足以使一般人得以明確辨識其為原告之外部形象，自不
    具辯識性，是就已遮掩處理部分之原告照片尚難認有侵害原
    告之肖像權。至於就原告所指被告未就其臉部加以遮掩之該
    張照片，被告辯稱：編輯部就孩童之照片都會以馬賽克處理
    ，可能因原告個子較高，所以就該張照片不小心漏未處理等
    語，且觀之該照片，照片中尚有多名孩童及大人一同入鏡，
    顯非專就原告一人特別為拍照。又因被告係站立於其他多名
    大人旁且其身形顯較其他孩童為高大，且被告就其他孩童臉
    部均有特別為遮掩處理，而原告所提出之系爭網頁照片中，
    又僅有該張照片漏未就原告臉部為遮掩，其餘有關原告之照
    片被告義光育幼院均有特別作遮掩處理，自難認被告義光育
    幼院係有意讓原告之面貌對外曝光，是被告辯稱係因原告個
    子較高不小心未為處理一節，自非無據，堪以採信，尚難僅
    以被告疏未就一張原告照片為遮掩處理即遽認被告有侵害原
    告肖像權之故意。又被告義光育幼院既僅就一張原告參與院
    內活動之照片疏未為遮掩，就其餘原告之照片均有特別為遮
    掩，且該照片僅係刊登於被告義光育幼院網頁上，用以紀錄
    原告參加之活動，該照片之使用方式及其拍攝目的有相當之
    關聯性，是被告縱疏未就該張照片特別為遮掩處理而有過失
    ，亦難認其侵害情節係屬重大。此外，原告復未舉證證明其
    確有因此受到非財產上之損害，自難認被告有侵害原告人格
    法益情節重大之情事並致其受有非財產上之損害，依上開說
    明，原告自不得請求被告賠償精神慰撫金。又被告義光育幼
    院並無原告主張之侵害其肖像權而情節重大之情事，已如前
    述，且被告胡大興否認系爭照片為其所上傳並對此知情，而
    原告復未舉證證明被告胡大興個人有何故意或過失侵害其肖
    像權且情節重大之情事，原告主張被告胡大興為被告義光育
    幼院之負責人，未善盡善良管理人注意義務，亦應負侵權行
    為損害賠償之責云云，即非有據。
五、又按債務人因債務不履行，致債權人之人格權受侵害者，準
    用第192 條至第195條及第197條之規定，負損害賠償責任，
    民法第227條之1亦有明定。查原告係經台北市社會局安排而
    安置於被告義光育幼院，被告義光育幼院則係受台北市社會
    局委託安置原告，顯然原告與被告義光育幼院間並無何契約
    關係，且被告亦無侵害其人格法益情節重大之情事，已如前
    述，對原告自無債務不履行之情形，則原告據此主張被告應
    依民法第227條之1對其負債務不履行損害賠償之責任，亦於
    法未合。
六、從而，原告請求被告義光育幼院應給付原告5萬元，及自起
    訴狀繕本送達翌日起至清償日止，按年息5%計算之利息；被
    告胡大興應給付原告5萬元，及自起訴狀繕本送達翌日起至
    清償日止，按年息5%計算之利息；前二項聲明，如任一被告
    已為給付，他被告於已給付範圍內免為給付，為無理由，應
    予駁回。
七、因本案事證已臻明確，兩造其餘主張、陳述及所提之證據，
    經本院審酌後，認與判決結果不生影響，爰不一一論述，附
    此敘明。
八、民事訴訟費用負擔之依據：民事訴訟法第78條。本件訴訟費
    用額，依後附計算書確定如主文所示金額。
中　　華　　民　　國　　111 　年　　6 　　月　　20　　日
                  臺灣臺北地方法院臺北簡易庭
　　　　　　　  　　　        法  官　李宜娟
以上正本係照原本作成。
如不服本判決，應於判決送達後20日內向本庭提出上訴狀。（須
按他造當事人之人數附繕本）如委任律師提起上訴者，應一併繳
納上訴審裁判費。
中　　華　　民　　國　　111 　年　　6 　　月　　20　　日
            　　　　　　　　　書記官　官逸嫻

附錄：
一、民事訴訟法第436條之24第2項：
　　對於小額程序之第一審裁判上訴或抗告，非以其違背法令為
    理由，不得為之。
二、民事訴訟法第436條之25：
　　上訴狀內應記載上訴理由，表明下列各款事項：
    ㈠原判決所違背之法令及其具體內容。
    ㈡依訴訟資料可認為原判決有違背法令之具體事實。
三、民事訴訟法第436條之32條第2項：
    第438條至第445條、第448條至第450條、第454條、第455條
    、第459條、第462條、第463條、第468條、第469條第1款至
    第5款、第471條至第473條及第475條第1項之規定，於小額
    事件之上訴程序準用之。 

　　　計　　算　　書
項　　　　目             金　額（新臺幣）    　　備　註
第一審裁判費   　 　　   1,000元
合　　　　計　　　       1,000元